【裁判字號】    99,訴,160
【裁判日期】    990430
【裁判案由】    偽造文書等
【裁判全文】
臺灣臺北地方法院刑事判決               99年度訴字第160號
公  訴  人  臺灣臺北地方法院檢察署檢察官
被      告  庚○○
選任辯護人  何邦超律師
上列被告因偽造文書等案件，經檢察官提起公訴（98年度偵字第
23493號），暨移送併辦（99年度偵字第598號、2507號），被告
於準備程序為有罪之陳述，本院合議庭裁定改由受命法官獨任以
簡式審判程序審理，判決如下：
    主  文
庚○○犯行使偽造私文書罪，處有期徒刑月，如易科罰金，以
新臺幣壹仟元折算壹日；如附表一編號1所示之物，沒收之。又
犯行使偽造私文書罪，處有期徒刑月，如易科罰金，以新臺幣
壹仟元折算壹日；如附表一編號2所示之物，沒收之。又幫助意
圖為自己不法之所有，以詐術使人將本人之物交付，處有期徒刑
貳月，如易科罰金，以新臺幣壹仟元折算壹日。應執行有期徒刑
陸月，如易科罰金，以新臺幣壹仟元折算壹日；如附表一編號1
、2所示之物，均沒收之；緩刑貳年。
    事  實
一、庚○○於民國98年6月中旬，在網路上得知可出售金融帳戶
    謀利之訊息，竟基於意圖為自己不法之所有及基於偽造文書
    之犯意為下列行為：
    (一)先竊取其胞兄辛○○之健保卡及相片得手（親屬間竊盜
        未據告訴），並於98年7月13日，持上開辛○○之健保
        卡及相片，至位於臺北縣新店市○○街2號2樓臺北縣新
        店市戶政事務所，冒充辛○○本人，填妥補領國民身分
        證申請書，並於申請人欄內偽造「辛○○」之簽名2枚
        後，以辛○○之國民身分證遺失之不實事項為由辦理遺
        失補發，交予戶政事務所承辦之公務員，使其誤認辛○○之國民身分證已遺失，而將此不實之事項登載在職務
        上所掌之戶籍登記資料中，足生損害於辛○○及戶政機
        關對於國民身分證核發資料管理之正確性。
    (二)復於98年7月21日，持上開辛○○之健保卡及國民身分
        證，假冒辛○○本人，向位於臺北縣新店市○○路25號
        1樓之中國信託商業銀行（下稱中國信託）北新店分行
        辦理開戶手續，在中國信託之開戶申請書及附件之印鑑
        卡上偽造「辛○○」之簽名共9枚後，交予不知情之銀
        行行員，使該銀行行員陷於錯誤，誤以為是辛○○本人
        申請而同意開戶，並核發帳號000000000000號帳戶之存
        摺、金融卡予庚○○，足生損害於辛○○及中國信託對
        於帳戶管理之正確性。
    (三)詎庚○○取得前開帳戶之存摺、金融卡後，明知社會上
        詐騙案件層出不窮，並可預見將自己之銀行帳戶存摺、
        金融卡及密碼提供他人使用，恐遭利用作為人頭帳戶，
        幫助有意詐欺之人用來詐騙他人財物匯款之用，竟不違
        背其本意，在中國信託北新店分行附近，以新臺幣（下
        同）1,000元之代價，提供前開帳戶之存摺、金融及密
        碼卡予真實姓名年籍不詳之成年人使用。而該不詳之成
        年人在取得前開帳戶之存摺、金融卡及密碼後，即基於
        意圖為自己不法所有之犯意，向如附表二編號1至13所
        示之甲○○等人，以如附表二編號1至13所示之方式，
        使甲○○等人陷於錯誤，而匯如附表二編號1至13所示
        之款項至前開帳戶內。嗣經甲○○等人發覺有異始知受
        騙，而分別報警處理，經警通知辛○○到場調查前，庚○○即向員警承認上情而接受裁判。
二、案經被害人楊珮淇訴由臺北縣政府警察局海山分局報告臺灣
    臺北地方法院檢察署檢察官偵查起訴、被害人吳媽能訴由金
    門縣政府警察局金城分局報請福建金門地方法院檢察署檢察
    官簽分後呈請臺灣高等法院檢察署檢察長令轉臺灣臺北地方
    法院檢察署檢察官移送併辦審理及被害人乙○○、癸○○訴
    由臺北縣政府警察局永和分局報請臺灣板橋地方法院檢察署
    檢察官呈請臺灣高等法院檢察署檢察長令轉臺灣臺北地方法
    院檢察署檢察官移送併辦審理。
    理  由
一、本件被告庚○○所犯之罪，其法定刑非死刑、無期徒刑、最
    輕本刑為3年以上有期徒刑以外之罪，亦非高等法院管轄第
    一審案件，被告於本院準備程序中就被訴事實為有罪之陳述
    ，經告知被告簡式審判程序之旨，並聽取檢察官、被告之意
    見後，本院合議庭裁定進行簡式審判程序，依刑事訴訟法第
    273條之2規定，本件證據調查，不受同法第159條第1項、第
    161條之2、第161條之3、第163條之1及第164條至第170 條
    規定之限制，合先敘明。
二、前開事實，業據被告庚○○於警訊、偵查中、本院準備程序
    及審理中均坦承不諱，核與告訴人楊珮淇、吳媽能、乙○○
    、癸○○之指訴及被害人甲○○、戊○○、丁○○、子○○
    、祁大正、丑○○、丙○○、己○○、壬○○之指述相符，
    並經被害人辛○○於警訊、偵查中證述屬實，且有被害人甲○○之中國信託網路ATM轉帳交易通知、中國信託存摺影本
    各1紙、雅虎奇摩拍賣網站列印資料4紙(臺灣臺北地方法院
    檢察署98年度偵字第23493號卷第43、48、49至51頁)、被害
    人戊○○之中國信託自動提款機收據影本1紙、雅虎奇摩拍
    賣網站列印資料3紙，有何意見？(同上卷第32、38至40頁)
    、被害人丁○○之郵局自動櫃員機交易明細表收據影本1紙(
    同上卷第52頁)、被害人子○○之第一銀行自動付款交易明
    細表收據影本1紙(同上卷第56頁)、告訴人楊珮淇之臺新銀
    行自動櫃員機交易明細表收據影本1紙、雅虎奇摩拍賣網站
    列印資料5紙(同上卷第69、70至74頁)、中國信託商業銀行
    98年8月17日中信銀字第09822271210017號函及檢附前開帳
    戶交易明細等資料(同上卷第75至79頁)、中國信託商業銀行
    98年11月5日中信銀字第09822271213089號函及檢附前開帳
    戶之開戶申請書影本1份(同上卷第88至94頁）、臺北縣新店
    市戶政事務所98年10月29日北縣店戶字第0980009263號函及
    檢附辛○○補領國民身分證申請書、健保卡影本各1紙(同上
    卷第96至98頁）、中國信託商業銀行98年8月14日中信銀字
    第09822271209983號函及檢附前開帳戶交易明細1份(同上卷
    第99至103頁)、告訴人吳媽能之雅虎奇摩拍賣網站列印資料
    1份(金門縣金城警刑字第0980006618號卷第28至40頁)、中
    國信託商業銀行98年8月11日中信銀字第0982227120 9833
    號函及檢附帳戶交易明細等資料1份(金門縣金城警刑字第
    0980006618號卷第11至13頁）、中國信託商業銀行98年10月
    19日中信銀字第09822271212353號函及檢附前開帳戶申請書
    影本1份、臺北縣新店市戶政事務所98年11月13日北縣店戶
    字第0980009629號函及檢附辛○○補領國民身分證申請書1
    紙、中國信託商業銀行98年11月13日中信銀字第098222712
    13389號函及檢附前開帳戶申請書影本1份(金門地檢98年度
    偵字第476號卷第13至16頁、第29至30頁、第31至36頁）、
    被害人祁大正之富邦銀行一本萬利交易明細查詢影本1紙、
    雅虎奇摩拍賣網站列印資料2份(板檢98年度偵字第26350號
    卷第10頁至15頁、第33頁)、被害人丑○○之郵政自動櫃員
    機交易明細表收據影本1紙(板檢98年度偵字第26350號卷第
    16頁背面)、告訴人乙○○之銀行匯款記錄影本1紙(板檢98
    年度偵字第26350號卷第19頁背面)、被害人丙○○之臺中銀
    行網路ATM訊息通知影本1紙、雅虎奇摩拍賣網站資料1份(提
    示：板檢98年度偵字第26350號卷第21至23頁)、被害人己○○之郵政自動櫃員機交易明細表收據影本1紙、中華郵政存
    摺影本1紙(板檢98年度偵字第26350號卷第25至26頁)、告訴
    人癸○○之雅虎奇摩拍賣網站列印資料1紙(板檢98年度偵字
    第26350號卷第28頁)、被害人壬○○郵政自動櫃員機交易明
    細表收據影本1紙、網路列印資料1份(提示：板檢98年度偵
    字第26350號卷第29至32頁)、中國信託商業銀行前開帳戶交
    易明細等資料1份(板檢98年度偵字第26350號卷第34頁背面
    至36頁)附卷可證，足認被告之自白與事實相符。從而，
    本件事證明確，被告犯行堪以認定，應依法論科。
三、核被告事實欄(一)所為，係犯刑法第216條、第210條行使偽
    造私文書罪及同法第214條之使公務員登載不實文書罪，雖
    起訴書漏未記載被告涉犯同法第214條之使公務員登載不實
    文書之法條，惟犯罪事實已記載此部分，並經公訴人當庭補
    充起訴法條，應認該部分業經起訴，本院自應加以裁判，併
    此說明。被告在補領國民身分證申請書上申請人欄內偽造「
    辛○○」之簽名2枚之行為為偽造私文書之部分行為，又其
    偽造私文書後復持以行使，其偽造之低度行為，復為行使之
    高度行為所吸收，均不另論罪。被告所犯上開二罪，係一行
    為觸犯數罪名，為想像競合犯，應依刑法第55條規定，從一
    重處斷之行使偽造私文書罪處斷。核被告事實欄(二)所為，
    係犯刑法第216條、第210條行使偽造私文書罪及同法第339
    條第1項之詐欺取財罪，公訴人認係認構成同法第339條第2
    項之詐欺得利罪，容有誤會，併此敘明。被告在中國信託之
    開戶申請書及附件之印鑑卡上偽造「辛○○」簽名9枚之行
    為為偽造私文書之部分行為，又其偽造私文書後復持以行使
    ，其偽造之低度行為，復為行使之高度行為所吸收，均不另
    論罪。被告所犯上開二罪，係一行為觸犯數罪名，為想像競
    合犯，應依刑法第55條規定，從一重處斷之行使偽造私文書
    罪處斷。核被告事實欄(三)所為，係犯刑法第339條第1項、
    同法第30條第1項之幫助詐欺取財罪。被告係同時地交付前
    開帳戶存摺、金融卡、密碼等資料予該不詳成年人，幫助正
    犯侵害告訴人楊珮淇、吳媽能、乙○○、癸○○及被害人甲○○、戊○○、丁○○、子○○、祁大正、丑○○、丙○○
    、己○○、壬○○之財產法益，故係一行為觸犯數罪名，為
    想像競合犯，應依刑法第55條規定，從一重處斷，又被告所
    為係幫助犯，爰依刑法第30條第2項之規定，按正犯之刑減
    輕之。雖檢察官僅就告訴人楊珮淇、及被害人甲○○、戊○○、丁○○、子○○遭詐騙之部分提起公訴，然被告係於同
    一時、地，提供其前開帳戶之存摺、提款卡及密碼等資料予
    該不詳成年人使用，尚有告訴人吳媽能、乙○○、癸○○及
    被害人祁大正、丑○○、丙○○、己○○、壬○○遭騙，則
    告訴人楊珮淇、被害人甲○○、戊○○、丁○○、子○○遭
    詐騙之事實既經認定，而被告就上開事實僅成立一幫助犯罪
    ，業如前述，是告訴人吳媽能、乙○○、癸○○及被害人祁
    大正、丑○○、丙○○、己○○、壬○○遭詐騙部分之事實
    ，與公訴人原起訴之事實具有裁判上一罪之關係應為起訴效
    力所及，復經檢察官移送併辦，本院自應併與審理，附此敘
    明。被告所犯上開三罪間，犯意各別，行為互殊，應予分論
    併罰。復按自首，乃犯人在犯罪未發覺前，向該管公務員自
    行申告犯罪事實而受裁判之謂，為法定減輕之一。所謂犯罪
    未發覺，知有犯罪事實，而不知犯人為誰亦屬之（最高法院
    71年度臺上字第4150號判決意旨參照），本件經警通知當時
    之犯罪嫌疑人辛○○到場調查前，被告即向員警承認上情而
    接受裁判，係於有偵查權限之公務員尚未發覺其涉有犯罪前
    ，即主動向該管公務員自承前述犯罪情事，進而接受法律之
    裁判，業經被告供認在卷及被害人辛○○證述屬實，亦有臺
    北縣政府警察局海山分局通知辛○○之通知書附卷可資可認
    被告確有自首情事，爰依刑法第62條前段規定，減輕其刑。
四、爰審酌被告前並無前科，有臺灣高等法院被告前案紀錄表在
    卷可稽，素行尚可，因年輕識淺、未知輕重而蹈法網，犯後
    並能坦承犯行，態度尚稱良好，復與告訴人楊珮淇、吳媽能
    、乙○○、癸○○及被害人甲○○、戊○○、丁○○、子○○、祁大正、丑○○、丙○○、己○○、壬○○達成和解，
    賠償渠等所受損失，有被告所賠償予上開告訴人、被害人之
    郵政匯票及與上開告訴人、被害人簽立之和解書在卷可稽，
    參以其犯罪動機、目的、生活狀況、智識程度等一切情狀，
    分別量處如主文所示之刑，並分別諭知易科罰金之折算標準
    ，及定其應執行之刑。另被告並無前科，未曾因故意犯罪而
    受有期徒刑以上刑之宣告，有臺灣高等法院被告前案紀錄表
    在卷可稽，且被告業已賠償上開告訴人、被害人所受損失而
    達成和解等情，足認被告有所悔悟，經此教訓後，應知警惕
    ，當無再犯之虞，本院因認對其所宣告之刑，以暫不執行為
    適當，爰併予宣告緩刑，以勵自新。再被告於補領國民身分
    證申請書之申請人欄內偽造「辛○○」之簽名2枚，及在中
    國信託之開戶申請書及附件之印鑑卡上偽造「辛○○」之簽
    名共9枚，均為偽造之署押，應依刑法第219條規定宣告沒收
    。又被告所申請補發之「辛○○」國民身分證1張，為被告
    所有犯罪所得之物，亦無證據證明業已滅失，爰應刑法第38
    條第1項第3款宣告沒收。
據上論結，應依刑事訴訟法第273條之1第1項、299條第1項前段
，刑法第216條、第210條、第214條、第339條第1項、刑法第30
條第1項前段、第2項、第55條前段、第219條、第41條第1項前段
、第51條第5款、第62條前段、第74條第1項第1款、刑法第38條
第1項第3款，刑法施行法第1條之1第1項、第2項前段，判決如主
文。
本案經檢察官謝憲杰到庭執行職務。
中    華    民    國    99    年    4     月    30    日
                  刑事第十六庭  法  官  羅月君
上正本證明與原本無異。
如不服本判決應於收受送達後10日內向本院提出上訴書狀，並應
敘述具體理由；其未敘述上訴理由者，應於上訴期間屆滿後20日
內向本院補提理由書（均須按他造當事人之人數附繕本）「切勿
逕送上級法院」。
                                 書記官  鄭淑丰
中    華    民    國    99    年    4     月    30    日
附錄本件論罪科刑法條全文
中華民國刑法第210條
（偽造變造私文書罪）
偽造、變造私文書，足以生損害於公眾或他人者，處 5 年以下
有期徒刑。
中華民國刑法第214條
（使公務員登載不實罪）
明知為不實之事項，而使公務員登載於職務上所掌之公文書，足
以生損害於公眾或他人者，處 3 年以下有期徒刑、拘役或 5 百
元以下罰金。
中華民國刑法第216條
（行使偽造變造或登載不實之文書罪）
行使第 210 條至第 215 條之文書者，依偽造、變造文書或登載
不實事項或使登載不實事項之規定處斷。
附表一：
1.補領國民身分證申請書上申請人欄內偽造「辛○○」之簽名共
  2 枚。被告所申請補發之「辛○○」國民身分證1張。
2.中國信託商業銀行之開戶申請書及附件之印鑑卡上偽造「辛○○」之簽名共9枚。
附表二：
  ┌──┬───┬────────────────────────┬────┐
  │編號│被害人│詐騙方式                                        │詐得金額│
  ├──┼───┼────────────────────────┼────┤
  │ 1  │甲○○│該不詳之成年人，在雅虎奇摩拍賣網站，佯裝網路賣家│1萬2,000│
  │    │      │，以ting-789帳號，刊登拍賣Canon 500D黑色單眼相機│元      │
  │    │      │1部之訊息，使甲○○陷於錯誤，而於98年7月23日22時│        │
  │    │      │許購買，並於98年7月24日上午10時21分許，在上開住 │        │
  │    │      │處，使用中國信託網路ATM匯款1萬2,000元至前開帳戶 │        │
  │    │      │內。                                            │        │
  ├──┼───┼────────────────────────┼────┤
  │2   │戊○○│該不詳之成年人，在雅虎奇摩拍賣網站，佯裝網路賣家│5,000元 │
  │    │      │，以s00000000帳號，刊登拍賣Panasonic DMC-LX324mm│        │
  │    │      │超廣角數位相機1台之訊息，使戊○○陷於錯誤而購買 │        │
  │    │      │，並於98年7月23日上午8時33分許，在臺中市西屯區永│        │
  │    │      │福路42號超商內，使用中國信託ATM轉帳匯款5,000元至│        │
  │    │      │前開帳戶內。                                    │        │
  ├──┼───┼────────────────────────┼────┤
  │3   │丁○○│該不詳之成年人，在雅虎奇摩拍賣網站，佯裝網路賣家│9,000元 │
  │    │      │，以不明帳號，刊登拍賣行動電話(起訴書誤載為數位 │        │
  │    │      │相機)之訊息，使丁○○陷於錯誤而購買，並於98年7月│        │
  │    │      │24 日上午10時29分許，在高雄縣大寮鄉中庄村鳳屏一 │        │
  │    │      │路370號郵局，使用ATM轉帳匯款9,000元至前開帳戶內 │        │
  │    │      │。                                              │        │
  ├──┼───┼────────────────────────┼────┤
  │4   │子○○│該不詳之成年人，在露天拍賣網站，佯裝網路賣家，以│5,000元 │
  │    │      │不明帳號刊登拍賣二手EEEPC 1000H筆記型電腦之訊息 │        │
  │    │      │，使子○○陷於錯誤而購買，並於98年7月24日14時9分│        │
  │    │      │許，在埔里鎮○○路○段97號之第一商業銀行，使用ATM│        │
  │    │      │轉帳匯款5,000元至前開帳戶內。                   │        │
  ├──┼───┼────────────────────────┼────┤
  │5   │楊珮淇│該不詳之成年人，在雅虎奇摩拍賣網站，佯裝網路賣家│5,200元 │
  │    │      │，以gain68214帳號，刊登拍賣無敵BASTA CD-318電子 │        │
  │    │      │辭典之訊息，使楊珮淇陷於錯誤，於98年7月23日22時 │        │
  │    │      │39 分下標購買，並於98年7月24日18時44分許，在臺北│        │
  │    │      │縣板橋市○○路○段182巷3弄79號臺新商業銀行，使用 │        │
  │    │      │ATM 轉帳匯款5,200元至前開帳戶內。               │        │
  ├──┼───┼────────────────────────┼────┤
  │6   │吳媽能│該不詳之成年人，在雅虎奇摩拍賣網站，佯裝網路賣家│8,000元 │
  │    │      │，以不明帳號刊登販售「CANON ZOOM LENS EF 17-40MM│        │
  │    │      │鏡頭」之訊息，使吳媽能陷於錯誤而購買，並於98年7 │        │
  │    │      │月24日上午9時50分許，在金門縣金寧鄉之住處，使用 │        │
  │    │      │網路銀行匯款8,000元至前開帳戶內。               │        │
  ├──┼───┼────────────────────────┼────┤
  │7   │祁大正│該不詳之成年人，在雅虎奇摩拍賣網站，佯裝網路賣家│9,100元 │
  │    │      │，以tiffany-jewel帳號，刊登拍賣PanasonicDMC-LX3 │        │
  │    │      │數位相機之訊息，使祁大正陷於錯誤而購買，並於98年│        │
  │    │      │7月24日上午10時25分許，使用富邦商業銀行網路ATM  │        │
  │    │      │匯款9,100元至前開帳戶內。                       │        │
  ├──┼───┼────────────────────────┼────┤
  │8   │丑○○│該不詳之成年人，在雅虎奇摩拍賣網站，佯裝網路賣家│4,000元 │
  │    │      │，以不明帳號，刊登拍賣華碩迷你筆記型電腦(型號100│        │
  │    │      │H)之訊息，使丑○○陷於錯誤，於98年7月23日23時2分│        │
  │    │      │許，在其臺南市住處購買，並於98年7月24日上午11 時│        │
  │    │      │5分許，在臺南市○○區○○路二段98號東陽實業公司 │        │
  │    │      │內之郵局，使用ATM轉帳匯款4,000元至前開帳戶內。  │        │
  ├──┼───┼────────────────────────┼────┤
  │9   │乙○○│該不詳之成年人，在雅虎奇摩拍賣網站，佯裝網路賣家│4,600元 │
  │    │      │，以frencislo帳號，刊登拍賣拍立得相機FUJIFILM   │(起訴書 │
  │    │      │Instax Mini 25乙部之訊息，使乙○○陷於錯誤，而於│誤載為  │
  │    │      │98年7月21日22時38分許購買，並於98年7月23日18時30│4.617元)│
  │    │      │分許，在超商內使用ATM匯款4,600元(起訴書誤載為4, │        │
  │    │      │617元)至前開帳戶內。                            │        │
  ├──┼───┼────────────────────────┼────┤
  │10  │丙○○│該不詳之成年人，在雅虎奇摩拍賣網站，佯裝網路賣家│1萬3,600│
  │    │      │，以不明帳號，刊登拍賣筆記型電腦惠普Pavilion    │元      │
  │    │      │Touchsmart tx2-1003 au12.1吋1台之訊息，使丙○○ │        │
  │    │      │陷於錯誤，於98年7月23日23時許，在臺中縣大里市住 │        │
  │    │      │處下標購買，並於98年7月24日上午10時36分許，使用 │        │
  │    │      │網路ATM匯款1萬3,600元至前開帳戶內。             │        │
  ├──┼───┼────────────────────────┼────┤
  │11  │己○○│該不詳之成年人，在網站上佯裝網路賣家，以不明帳號│8,590元 │
  │    │      │刊登拍賣健康食品之訊息，使己○○陷於錯誤而購買，│        │
  │    │      │並於98年7月24日上午10時1分許，使用郵局ATM匯款8, │        │
  │    │      │590 元至前開帳戶內。                            │        │
  ├──┼───┼────────────────────────┼────┤
  │12  │癸○○│該不詳之成年人，在雅虎奇摩拍賣網站，佯裝網路賣家│3,300元 │
  │    │      │，以yangdze帳號，刊登拍賣拍立得相機FUJIFILM     │        │
  │    │      │Instax Mini 25之訊息，使癸○○陷於錯誤而購買，並│        │
  │    │      │於98年7月24日中午12時許，在高雄市○○路中華郵政 │        │
  │    │      │籬仔內支局，臨櫃匯款3,300元至前開帳戶內。       │        │
  ├──┼───┼────────────────────────┼────┤
  │13  │壬○○│該不詳之成年人，在雅虎奇摩拍賣網站，佯裝網路賣家│5,000元 │
  │    │      │，以newtype0731帳號，刊登拍賣Sony-T900相機1台之 │        │
  │    │      │訊息，使壬○○陷於錯誤而購買，並於98年7月24日17 │        │
  │    │      │時54分許，使用郵局ATM匯款5,000元至前開帳戶內。  │        │
  └──┴───┴────────────────────────┴────┘

司法院資訊處製作；財團法人民間司法改革基金會備份。
